【裁判字號】    98,易,511
【裁判日期】    981027
【裁判案由】    違反毒品危害防制條例
【裁判全文】
臺灣嘉義地方法院刑事判決               98年度易字第511號
公  訴  人  臺灣嘉義地方法院檢察署檢察官
被      告  甲○○
上列被告因違反毒品危害防制條例案件，經檢察官提起公訴（98
年度毒偵字第1152號），被告於準備程序中就被訴事實為有罪之
陳述，經本院裁定改依簡式審判程序審理，判決如下：
    主  文
甲○○施用第二級毒品，累犯，處有期徒刑伍月，如易科罰金，
以新台幣壹仟元折算壹日。扣案甲基安非他命壹包（驗餘淨重零
點壹零肆公克）沒收銷燬之，上開甲基安非他命之外包裝袋壹個
沒收。
    犯 罪 事 實
一、甲○○前曾：(一)因施用毒品案件，經本院以92年度毒聲字第
    931 號裁定送觀察、勒戒後，認無繼續施用毒品傾向，於民
    國93年2 月26日執行完畢釋放，並經臺灣嘉義地方法院檢察
    署檢察官以93年度毒偵緝字第21號為不起訴處分確定；又於
    96年1 月間施用第二級毒品，經本院以96年度嘉簡字第472
    號判決判處有期徒刑3 月確定。(二)另因施用第二級毒品案件
    ，經本院以97年度嘉簡字第1081號判決判處有期徒刑4 月，
    如易科罰金以新台幣1 千元折算1 日確定，經入監執行後，
    於98年3 月5日徒刑易科罰金出監執行完畢。詎甲○○仍不
    知悔改，基於施用第二級毒品之犯意，於98年7 月29日7 時
    30分許，在其位於嘉義縣水上鄉國姓村三界埔111 號之住處
    ，以將甲基安非他命置於玻璃球內燒烤後吸食所產生煙霧之
    方式，施用第二級毒品甲基安非他命1 次。嗣於同日上午8
    時10分許，員警因另案至上址拘提甲○○，並扣得其所有之
    甲基安非他命1 包（驗餘淨重0.104 公克），嗣經員警於同
    日9 時40分許採集其尿液送驗，結果呈甲基安非他命陽性反
    應，而查悉上情。
二、案經嘉義縣警察局水上分局報請臺灣嘉義地方法院檢察署檢
    察官偵查起訴。
    理  由
一、本件被告所涉犯者為毒品危害防制條例第10條第2 項，非死
    刑、無期徒刑、最輕本刑為3 年以上有期徒刑之罪或高等法
    院管轄第一審案件。本院行準備程序時，被告就被訴事實為
    有罪之陳述，經告知簡式審判程序之旨，並聽取檢察官及被
    告之意見後，本院爰依刑事訴訟法第273 條之1 第1 項裁定
    進行簡式審判程序。故本件簡式審判程序之證據調查，依刑
    事訴訟法第273 條之2 之規定，不受同法第159 條第1 項、
    第161 條之2 、第161 條之3 、第163 條之1 及第164 條至
    第170 條規定之限制，合先敘明。
二、訊據被告對於上開犯罪事實，於偵查及本院審理中坦承不諱
    （見偵卷第15至16頁，本院卷第22、25至26頁）。另被告於
    98年7 月29日9 時40分許為警採集尿液送驗，結果呈甲基安
    非他命陽性反應，有被告之警詢筆錄、嘉義縣警察局水上分
    局真實姓名對照表（代號為：水A70 ）、台灣檢驗科技股份
    有限公司98年8 月26日濫用藥物尿液檢驗報告在卷足憑（見
    警卷第3 、11頁，偵卷第22頁）；此外並有扣押書、扣案甲
    基安非他命照片2 張附卷可佐（見警卷第9 至10頁），以及
    甲基安非他命1 包（驗餘淨重0.104 公克）扣案可憑，堪認
    被告具任意性之自白與事實相符。
三、按施用第一、二級毒品為犯罪行為，毒品危害防制條例第10
    條定有處罰明文；故施用第一、二級毒品者，依前揭規定本
    應科以刑罰，惟基於刑事政策，對合於一定條件之施用者，
    則依同條例第20條、第23條之規定，施以觀察、勒戒及強制
    戒治之保安處分；又毒品危害防制條例於92年7 月9 日修正
    公布，自93年1 月9 日施行，其中第20條、第23條將施用毒
    品之刑事處遇程序，區分為「初犯」及「5 年內再犯」、「
    五年後再犯」，依其立法理由之說明：「初犯」，經觀察、
    勒戒或強制戒治後，應為不起訴處分或不付審理之裁定；經
    觀察、勒戒或強制戒治執行完畢釋放後，「5 年內再犯」者
    ，因其再犯率甚高，原實施之觀察、勒戒及強制戒治既已無
    法收其實效，爰依法追訴或裁定交付審理；至於經觀察、勒
    戒或強制戒治執行完畢釋放後，「5 年後再犯」者，前所實
    施之觀察、勒戒或強制戒治已足以遮斷其施用毒品之毒癮，
    為期自新及協助其斷除毒癮，仍適用「初犯」規定，先經觀
    察、勒戒或強制戒治之程序；從而依修正後之規定，僅限於
    「初犯」及「5 年後再犯」兩種情形，始應先經觀察、勒戒
    或強制戒治程序；倘被告於5 年內已再犯，經依法追訴處罰
    ，縱其第3 次（或第3 次以上）再度施用毒品之時間，在初
    犯經觀察、勒戒或強制戒治執行完畢釋放5 年以後，已不合
    於「5 年後再犯」之規定，且因已於「5 年內再犯」，顯見
    其再犯率甚高，原實施觀察、勒戒或強制戒治，已無法收其
    實效，即應依該條例第10條處罰（最高法院97年度第5 次刑
    事庭會議決議二參照）。被告前因施用毒品案件，經本院裁
    定送觀察、勒戒後，認無繼續施用毒品傾向，於93年2 月26
    日執行完畢釋放，嗣於前開觀察、勒戒執行完畢釋放後5 年
    內之96年1 月間再度施用第二級毒品，經本院判處有期徒刑
    3 月確定，業如前述，有臺灣高等法院被告前案紀錄表以及
    前案判決書在卷可稽；揆諸前揭說明，其所為本件施用第二
    級毒品犯行，即應依毒品危害防制條例第10條之規定處罰。
    本件事證明確，應予依法論科。
四、論罪科刑：
(一)甲基安非他命為毒品危害防制條例所定之第二級毒品，是核
    被告所為，係犯毒品危害防制條例第10條第2 項之施用第二
    級毒品罪；其為施用而持有甲基安非他命之低度行為，應為
    施用之高度行為所吸收，不另論罪。另被告有如犯罪事實一
    (二)所載之前案紀錄，於98年3 月5 日徒刑易科罰金出監而執
    行完畢，有臺灣高等法院被告前案紀錄表附卷可稽，其於受
    徒刑之執行完畢後，5 年以內故意再犯本件有期徒刑以上之
    罪，應依刑法第47條第1 項之規定論以累犯，並加重其刑。
(二)爰依被告於本院審理中之供述（見本院卷第26至27頁）及卷
    附其前案紀錄表、前案判決書等，審酌：被告為國小畢業之
    智識程度，有多次施用毒品之前案紀錄，前曾從事農務、任
    職於葬儀社，與罹病之父親共同生活，經觀察、勒戒，猶屢
    遭查獲施用毒品，顯無戒除毒癮之決心，惟施用毒品係屬戕
    害自身健康之行為，及其犯後坦承犯行，態度尚佳等一切情
    狀，量處如主文所示之刑，並諭知易科罰金之折算標準，以
    示懲儆。
(三)扣案疑似甲基安非他命之物1 包，經本院送鑑定，檢驗結果
    確含第二級毒品甲基安非他命成分，驗餘淨重0.104 公克，
    有高雄醫學大學附設中和紀念醫院98年10月6 日檢驗報告在
    卷可憑（見本院卷第17至18頁），應依毒品危害防制條例第
    18條第1 項前段之規定，沒收銷燬之。上開甲基安非他命之
    外包裝袋1 個，係被告所有，用以裝盛甲基安非他命，防潮
    濕、逸漏，供施用甲基安非他命所用之物，業據其供承在卷
    （見本院卷第26頁），爰依刑法第38條第1 項第2 款之規定
    併予宣告沒收。
據上論斷，應依刑事訴訟法第273 條之1 第1 項、第299 條第1
項前段，毒品危害防制條例第10條第2 項、第18條第1 項前段，
刑法第11條、第47條第1 項、第41條第1 項前段、第38條第1 項
第2 款，判決如主文。
本案經檢察官楊騏嘉到庭執行職務。
中    華    民    國    98    年    10    月    27    日
                  刑事第三庭  法  官  陳  蒨  儀
以上正本證明與原本無異。
如不服本判決應於收受判決後10日內向本院提出上訴書狀，並應
敘述具體理由；其未敘述上訴理由者，應於上訴期間屆滿後20日
內向本院補提理由書（均須按他造當事人之人數附繕本）「切勿
逕送上級法院」。
中    華    民    國    98    年    10    月    27    日
                              書記官  楊 國  色
附錄本判決論罪法條：
毒品危害防制條例第10條第2項
施用第二級毒品者，處3 年以下有期徒刑。


司法院資訊處製作；財團法人民間司法改革基金會備份。
